【裁判字號】    89,訴,1985
【裁判日期】    890928
【裁判案由】    重利
【裁判全文】
臺灣臺中地方法院刑事判決                        八十九年度訴字第一九八五號
    公  訴  人  台灣台中地方法院檢察署檢察官
    被      告  甲○○
    選任辯護人  林邦賢
    被      告  戊○○
右列被告因重利案件，經檢察官提起公訴（八十九年度偵字第一一八五０號），本院
判決如左：
    主  文
甲○○、戊○○共同以乘他人急迫貸以金錢，而取得與原本顯不相當之重利為常業，
甲○○處有期徒刑捌月，戊○○處有期徒刑壹年。
扣案之記事簿壹本、門號0000000000號行動電話壹支、黃瑩真資料壹張及
面額新台幣參拾萬元之本票壹紙，均沒收。
    事  實
一、戊○○前於民國八十八年間因犯常業重利罪，經法院判處有期徒刑八月，緩刑三
    年，於八十八年十一月九日確定，猶不知悔改，與甲○○二人共同基於以貸放金
    錢盤剝重利為常業之犯意聯絡，自八十九年二月間起再度經營地下錢莊，由甲○○出面委託登報紙廣告，在中國時報等報紙上刊登：「身分證／沒錢慢慢還／0
    000000／王小姐」，另有廣告刊登（０四）0000000號電話號碼，
    藉以招攬急需現金週轉之人前來辦理借款，並乘機盤剝顯不相當之重利，以之為
    業，倘有急需借款者撥打（０四）0000000號或0000000號電話，
    即轉接至0000000000號行動電話，借款條件為每借新台幣（下同）一
    萬元，以十天為一期，要求二千元之利息，並預扣第一期利息，而取得與原本顯
    不相當之重利，借款者尚需質押身分證及簽發本票以為擔保。戊○○、甲○○二
    人因而共同為下列貸放高利貸之行為：
(一)丙○○於八十九年四月十三日下午三時許，循前開報紙廣告與自稱「陳先生」之
    甲○○連繫後，約在台中市○○路曉明女中對面，丙○○向甲○○借貸三萬元，
    約定以十天為一期，利息四千五百元，先預扣一期利息，丙○○實拿二萬五千四
    百五十元，並交付其身分證及簽發面額九萬元之本票以為擔保，丙○○先後並繳
    交五期共二萬二千五百元之利息。
(二)乙○○於八十九年四月十五日下午三時許，循前開報紙廣告與自稱「陳先生」之
    甲○○連繫後，約在台中市○○路與昌平路口之加油站前，乙○○向甲○○借貸
    二萬元，約定以十天為一期，利息四千元，先預扣一期利息及手續費一千元，乙○○實拿一萬五千元，並交付其身分證及簽發面額六萬元之本票以為擔保，乙○○前後並繳交三期利息，並於八十九年五月十六日由戊○○出面向乙○○收取二
    萬元本金。
(三)丁○○於八十九年五月十日下午三時許，循前開報紙廣告與自稱「陳先生」之甲○○連繫後，約在台中縣大里市○○路一九二巷四號丁○○住處見面，丁○○向
    甲○○借貸三萬元，約定以十天為一期，利息六千元，先預扣一期利息及手續費
    一千元，丁○○實拿二萬三千元，並交付其身分證及簽發面額九萬元之本票以為
    擔保，乙○○前後並繳交二期利息，其中八十九年五月二十日應繳之第二期利息
    ，係由戊○○出面在台中市○○路曉明女中門口向丁○○收取，本金三萬元亦於
    八十九年六月二日由戊○○出面向丁○○收取。
(四)黃瑩真於八十九年五月十三日下午二時三十分許，循前開報紙廣告與自稱「陳先
    生」之戊○○連繫後，約在台中市○○路曉明女中對面，黃瑩真向戊○○借貸十
    萬元，約定以十天為一期，利息二萬元，先預扣一期利息及手續費二千元，黃瑩
    真實拿七萬八千元，並交付其身分證、簽發面額三十萬元之本票及戶口名簿影本
    以為擔保，黃瑩真於八十九年五月二十二日以電話與戊○○連繫表示欲繳交利息
    時，戊○○有事無法前往，並表示會派他人前去收取利息，嗣於八十九年五月二
    十二日下午五時五十分許，甲○○赴台中市○○路與漢口路交岔口欲向黃瑩真收
    取利息時，為警當場查獲，並扣得甲○○所有供經營貸款業務所用之記事簿一本
    、門號0000000000號行動電話一支、黃瑩真身分證一張、面額三十萬
    元本票一紙、戶口名簿影本一張、黃瑩真資料一張。
二、案經台中市警察局移送臺灣臺中地方法院檢察署檢察官偵查起訴。
    理  由
一、訊據被告甲○○對於右揭事實，除否認與戊○○共同經營重利犯行外，餘均坦承
    不諱，被告戊○○則否認上開犯行，均辯稱：戊○○並無參與經營云云。經查右
    揭事實，業據被害人丙○○、乙○○、丁○○及黃瑩真等人證述綦詳，乙○○、
    丁○○及黃瑩真更明確指出被告戊○○確有放款、收取利息及本金等行為；又被
    告甲○○於八十九年七月二十七日本院訊問時坦承：伊曾請戊○○幫其送錢交與
    黃瑩真等語；被告戊○○於本院審理時供述，其與黃瑩真因前重利案件有糾紛，
    不認識其他被害人等語。查乙○○及丁○○與戊○○並無怨隙，雖黃瑩真與被告
    戊○○有金錢糾紛，然被告甲○○坦承戊○○曾前往交付金錢，足見被害人之證
    詞並無誣陷可能。又被害人黃瑩真於八十九年七月二十七日偵訊時明確表示：「
    剛才甲○○在偵查庭外面對我說他要一個人扛，叫我不要把事情鬧大。」等語，
    核與被害人丁○○陳稱：在偵查庭外，被告甲○○表示要一個人扛等語相符，益
    徵被告戊○○確與甲○○共同經營重利業務。再者被告二人於偵訊時隔離訊問結
    果，被告戊○○稱：其於八十八年底，在台中市打電話與甲○○表示願將前開電
    話交由甲○○使用云云，被告甲○○則陳述：該電話係於八十八年五、六月間，
    其與戊○○在台中市○區○路上商談電話號碼轉讓事宜云云。查被告二人對於轉
    讓電話號碼之時間、地點及方式之供述俱不相符，足證被告二人確有共同經營重
    利行為無訛。此外並有記事簿一本、門號0000000000號行動電話一支
    、面額三十萬元本票一紙、戶口名簿影本一張、黃瑩真資料一張及黃瑩真領回其
    身分證之領據一紙附卷可證。查被告二人乘人急迫需錢濟急之際貸以金錢，每一
    萬元每年收取高達七萬二千元之重利，並預扣第一期利息，其取得之利息顯然與
    原本不相當。又所謂常業犯，亦不以行為人以此一為唯一之職業為必要，兼營他
    業或以他業為掩護均足當之，最高法院八十二年度台上字第五六０九號判決參照
    ，本件被告二人以刊登廣告方式招徠貸款，被告甲○○並表示以此方式賺取生活
    費及繳納貸款，是被告等縱有其他職業，亦不礙其常業犯之成立。是被告等上開
    所辯，不足採信，其犯行已堪認定。
二、核被告等所為，均係犯刑法第三百四十五條之常業重利罪。被告二人間，彼此有
    犯意聯絡及行為分擔，應論以共同正犯。爰審酌被告二人年輕不思正途謀生，惟
    經營時間不長，貸款次數不多，貸與金額非鉅，被告甲○○坦承其經營重利犯行
    ，被告戊○○甫因常業重利罪經判刑確定，並在緩刑期內，有判決書附卷可稽，
    其仍再重執前犯行，並狡飾犯行，不知悔悟，惟其二人無暴力討債情形，經被害
    人陳述明確，犯後態度亦稱良好，民間高利貸款所生危害對社會治安影響甚廣，
    被告戊○○並未受執行教悔等一切情狀，各量處如主文所示之刑，以資儆懲。又
    被告甲○○雖未曾受有期徒刑以上刑之宣告，有臺灣高等法院被告全國前案紀錄
    表及台灣台中地方法院檢察署刑案資料查註紀錄表紙在卷可按，惟其犯後迴護被
    告戊○○，並於開庭時要求被害人為有利於戊○○之陳述，惡性非輕，尚難宣告
    緩刑，附此敘明。扣案之記事簿一本、門號0000000000號行動電話一
    支及黃瑩真資料一張，均係被告等所有，供其犯罪所用之物，面額三十萬元之本
    票一紙，係被告等所有，因犯罪所得之物，應依法宣告沒收。戶口名簿一張係黃
    瑩真所有，不另為沒收之宣告。
據上論斷，應依刑事訴訟法第二百九十九條第一項前段，刑法第三百四十五條、第二
十八條、第三十八條第一項第二、三款，罰金罰鍰提高標準條例第一條前段，判決如
主文。
中      華      民      國      八十九      年      九    月  二十八    日
                                        法  官  林郁婷
右正本證明與原本無異。
如不服本判決，應於送達後十日內向本院提出上訴狀 （須附繕本） ，上訴於台灣高
等法院台中分院。
                                        書記官
中      華      民      國      八十九      年      九    月  二十八    日
附錄論罪科刑法條
刑法第三百四十五條：以犯前條之罪為常業者，處五年以下有期徒刑，得併科三千元
以下罰金。


司法院資訊處製作；財團法人民間司法改革基金會備份。
